【裁判字號】    89,訴,1700
【裁判日期】    900413
【裁判案由】    違反稅捐稽徵法
【裁判全文】
臺灣臺北地方法院刑事判決                        八十九年度訴字第一七號
    公  訴  人  臺灣臺北地方法院檢察署檢察官
    被      告  丁○○
右列被告因違反稅捐稽徵法案件，經檢察官提起公訴（八十九年度偵緝字第九六八號
），本院判決如左：
    主  文
丁○○無罪。
    理  由
一、公訴意旨略以：被告丁○○原係台北市○○○路六之三號六樓景騰傳播有限公司
    （下稱景騰公司）負責人，明知丙○○於八十三年受僱於景騰公司擔任導演職務
    ，該年度實領公司薪資所得新台幣（下同）三十二萬七千七百七十五元，且已依
    所得稅法第八十八條之規定，自給付之執行業務所得中扣取稅款三萬二千七百七
    十五元，竟萌不法所有意圖，未依所得稅法第九十二條第一項之規定，將所扣取
    稅款向國庫繳清，而侵占入己，因認被告涉犯稅捐稽徵法第四十七條第一款、第
    四十二條第二項之侵占稅捐罪嫌等語。
二、按犯罪事實應依證據認定之，無證據不得推定其犯罪事實；不能證明被告犯罪者
    ，應諭知無罪之判決，刑事訴訟法第一百五十四條、第三百零一條第一項定有明
    文。而所謂證據，須適於為被告犯罪事實之證明者，始得採為斷罪資料，如未能
    發現相當證據，或證據不足以證明，自不能以推測或擬制之方法，以為裁判基礎
    ，最高法院著有五十三年台上字第二七五○號及四十年台上字第八十六號判例參
    照。又認定不利於被告之事實，須依積極証據，苟積極証據不足為不利於被告之
    認定時，即應為有利於被告之認定，更不必有何有利之証據，最高法院著有三十
    年上字第八一六號判例可稽。經核，公訴人認被告涉有右揭罪嫌，無非係以證人
    丙○○、甲○○之證述及財政部台北市國稅局各類所得資料申報單、丙○○之復
    查理由書為其主要論據。
三、訊據被告丁○○固坦承未依法繳納稅款，然堅決否認涉有右揭犯行，辯稱：伊於
    景騰公司七十八年間成立時起即為公司負責人，但沒有管理公司財務會計，是由
    合夥人甲○○及會計楊佳雯負責，祇知八十二年間起公司財務狀況混亂，絕無侵
    占已扣繳之稅款等語。
四、經查，公訴意旨認被告涉犯稅捐稽徵法第四十二條第二項規定之「扣繳義務人侵
    占已扣繳之稅捐者」之罪（按本案被告並非代徵人，而係扣繳義務人，且為所得
    稅法第八十九條第一項第二款所稱之扣繳義務人，是公訴人不僅贅引稅捐稽徵法
    第四十七條第一款之規定，且所指被告涉嫌之犯罪，與稅捐稽徵法第四十二條第
    二項有關「代徵人侵占已代繳之稅捐者」之規定無涉）。然就被告究竟於何時？
    何地？有如何之「侵占」行為？公訴人於犯罪事實欄內隻字未提，所舉證人丙○○（見八十九年度偵字第五三五八號卷第四十頁）、甲○○（見八十九年度偵緝
    字第九六八號卷第二十九頁至第三十頁）之證言及財政部台北市國稅局各類所得
    資料申報單（見前述第五三五八號偵卷第五頁至第六頁）、丙○○之復查理由書
    （見前述第五三五八號偵卷第三頁至第四頁）等，充其量不過僅能證明，被告為
    景騰公司負責人，未依稅捐稽徵法第九十二條第一項規定，向國庫繳清稅款並開
    立扣繳憑單等情為真，但不能證明被告曾於何時、何地、有何侵占之行為，已難
    令被告負前開稅捐稽徵法第四十二條第二項之侵占稅捐罪責。此外，經本院傳喚
    證人甲○○到庭具結證稱：「（景騰公司之）存摺、印章我保管，但是有時會交
    給會計，動支金錢不用跟丁○○（即被告）講，我們只有在談企劃案時才會跟丁○○報告，所以丁○○不管公司資金，他只管企劃、文字部分，錢是我跟會計負
    責。申報我們交給會計及會計師辦理」（見本院九十年二月一日筆錄第六頁至第
    七頁）、「因為當時（指八十三年間丙○○領得報酬時）公司財務混亂，我負責
    財務調度，支出是楊佳雯（即會計）負責，支出有支出憑單，會計向我調錢是整
    筆調，但是我不會知道內容到底是支付給誰．．」（見本院九十年三月一日筆錄
    第三頁）等語，核與被告所辯：伊沒有管理公司財務會計情節相符，益證被告並
    無機會從事公訴人所指之「侵占」行為。又公訴意旨所指侵占之客體即「已扣繳
    之稅捐」何在？經本院傳喚證人丙○○到庭證稱：「．．我是實領二十九萬五千
    元，三十二萬七千七百七十五元是應領的錢」等語（見本院九十年二月一日筆錄
    第五頁），並有前述八十九年度偵字第五三五八號卷第七頁及第八頁所附之領款
    單三紙在卷可稽，是公訴意旨誤認丙○○「實領」三十二萬七千七百七十五元，
    已有未洽；再經本院訊之證人甲○○，前述丙○○未領之差額何在？據證稱：「
    原本應該要給他（指丙○○）三十二萬多元，是跟所有工作人員應領薪水向電視
    台申請下來，但是當時公司已在虧損，所以所有領下來的錢，不足發給全部工作
    人員，沒有剩下現金」等語（見本院九十年三月二十日筆錄第二頁），而景騰公
    司於八十三年間之財務狀況究竟如何？不惟證人甲○○到庭證稱：「我只找到兩
    本存摺，但是楊佳雯（即公司會計）找不到。八十三年公司收入支出帳冊也找不
    到，這兩本存摺內資金進出只有至八十二年十月，因為當時（指八十三年丙○○
    領取報酬時）公司財務就很混亂，公司帳就沒有經過存摺，直接用現金，到電視
    台去領拍戲費用，當時公司已經沒有錢，戲劇費用是我們向電視台申請，再直接
    發給相關工作人員」等語（見本院九十年三月二十日筆錄第二頁），且經財政部
    台北市國稅局松山稽徵所人員乙○○到庭證稱：景騰公司於八十三年度並無申報
    營利事業所得稅，該公司該年度之營利事業所得稅，係國稅局根據稅捐處提供之
    發票逕行核定等語（見本院九十年三月一日筆錄第二頁），並有證人甲○○、乙○○分別提出之存摺兩本、景騰公司八十三年度營利事業所得稅未申報核定通知
    書在卷可稽，是丙○○於八十三年間領取報酬後，前述領款書帳面上雖有記載「
    已扣繳之稅捐」三萬二千七百七十五元（即應領與實領間之差額），但實際上該
    筆款項是否曾經存在等情，本院已無從查考，公訴人就此侵占之客體「曾經存在
    」之事實，亦未能舉證以實其說，自不足認被告有何「侵占」「已扣繳之稅捐」
    之犯行。此外，又查無其他積極證據，足認被告確有侵占稅捐之情事，應認不能
    證明被告犯罪，依法應諭知無罪之判決。
據上論斷，應依刑事訴訟法第三百零一條第一項，判決如主文。
本案經檢察官陳弘杰到庭執行職務
中      華      民      國    九十      年      四      月     十二     日
                                      臺灣臺北地方法院刑事第三庭
                                          法  官  劉  台  安
右正本證明與原本無異
如不服本判決應於送達後十日內向本院提出上訴狀
                                          書記官  張  汝  琪
中      華      民      國    九十      年      四      月     十三     日


司法院資訊處製作；財團法人民間司法改革基金會備份。
